臺灣屏東地方法院刑事判決　　　　　　　 96年度易字第679號
公　訴　人　臺灣屏東地方法院檢察署檢察官
被　　　告　甲○○
輔　佐　人　乙○○
即被告之妹
上列被告因詐欺案件，經檢察官提起公訴（96年度偵字第461 號
），本院裁定依簡式審判程序審理，判決如下：
    主  文
甲○○幫助意圖為自己不法之所有，以詐術使人將本人之物交付
，處有期徒刑參月，減為有期徒刑壹月又拾伍日，如易科罰金，
以銀元參佰元即新臺幣玖佰元折算壹日。
    事  實  及  理  由
一、事實: 甲○○可預見如果將自己名義申辦之行動電話，出售
    予身分不明之人使用，將可能遭他人利用作為詐欺犯罪之工
    具，竟仍基於幫助他人詐欺犯罪之不確定故意，於民國95年
    3 月9 日某時，在高雄市新興區○○○路137 號「和宇寬頻
    網路股份有限公司豐豪店」，申辦門號為0000000000號之行
    動電話，並隨即以新臺幣（下同）800 元之價格，出售給姓
    名、年籍不詳之成年人。其後，該某姓名、年籍不詳之成年
    人，果然基於詐欺取財犯意，利用該行動電話門號，於95年
    4 月17日9 時許，撥打電話予丙○○，佯稱自己係戶政人員
    ，並謊稱其身份證可能遭人利用作為人頭帳戶從事不法活動
    ，而要求丙○○前往附近超商接收相關公文乙份，並稱要暫
    時代為保管丙○○戶頭內之存款，致丙○○陷於錯誤，而於
    同日某時許，先在台北縣汐止市農會橫科分部匯款173 萬元
    至台北市光武郵局53支局00000000000000帳戶；另在台北南
    港富康郵局165 支局匯款67萬6063元至桃園縣平鎮山仔頂中
    壢14支局00000000000000帳戶內。嗣丙○○發覺受騙，始報
    警循線查獲上情。
二、本件證據除引用起訴書之記載（如附件）外，並增加引用被
    告於本院審理中之自白為證據。
三、按行為後法律有變更者，適用行為時之法律。但行為後之法
    律有利於行為人者，適用最有利於行為人之法律，刑法第2
    條第1 項定有明文。查被告行為後，刑法業已修正，並由總
    統以華總一義字第09400014901 號令公布自95年7 月1 日施
    行。刑法施行法亦於95年6 月14日由總統公布，於95年7 月
    1 日施行。因修正後之刑法第2 條第1 項規定，係規範行為
    後法律變更所生新舊法律比較適用之準據法，於刑法修正施
    行後，應適用修正後刑法第2 條第1 項之規定為「從舊從輕
    」之比較。而於比較時，則應併就罪刑有關之共犯、未遂犯
    、想像競合犯、牽連犯、連續犯、結合犯，以及累犯加重、
    自首減輕暨其他法定加減原因（如身分加減）與加減比例等
    一切情形，本於統一性及整體性原則，綜其全部罪刑之結果
    而為比較（最高法院95年5 月23日刑事庭第8 次會議決議參
    照）。本件所涉法律之變更部分，計有下列數項：
    (一)刑法第339 條第1 項之法定刑：
      修正後之刑法施行法第1 條之1 規定：「中華民國94年1
      月7 日刑法修正施行後，刑法分則編所定罰金之貨幣單位
      為新臺幣。94年1 月7 日刑法修正時，刑法分則編未修正
      之條文定有罰金者，自94年1 月7 日刑法修正施行後，就
      其所定數額提高為30倍。但72年6 月26日至94年1 月7 日
      新增或修正之條文，就其所定數額提高為3 倍」。故自95
      年7 月1 日起，刑法第339 條第1 項詐欺取財罪之法定刑
      已由「5 年以下有期徒刑、拘役或科或併科1,000 元以下
      罰金」修改為「5 年以下有期徒刑、拘役或科或併科新臺
      幣30,000元以下罰金」。因原定之「罰金1,000 元」係以
      銀元計算，依罰金罰鍰提高標準條例第1 條及現行法規所
      定貨幣單位折算新臺幣條例第2 條規定計算結果，亦為新
      臺幣30,000元。故本罪之徒刑、拘役及罰金刑上限，修正
      前後並無變更。惟修正後刑法第33條第5 款規定: 「罰金
      ：新臺幣1,000 元以上，以百元計算之。」，修正前之刑
      法同條款則規定：「罰金：1 元以上」（依罰金罰鍰提高
      標準條例第1 條規定應為銀元10元，即新臺幣30元）。故
      依修正後之規定，刑法第339 第1 項之法定刑下限已經提
      高，新舊法比較結果，以修正前之舊法對被告較為有利。
    (二)刑法第41條第1 項前段：
      刑法修正前，被告如犯最重本刑為5 年以下有期徒刑以下
      之刑之罪，而受6 個月以下有期徒刑或拘役之宣告者，依
      刑法第41條第1 項前段及罰金罰鍰提高標準條例第2 條規
      定，得以銀元300 元即新臺幣900 元折算1 日易科罰金。
      惟依修正後之同條項規定，則以新臺幣1,000 元、2,000
      元或3,000 元折算1 日而易科罰金，兩相比較，自以修正
      前之舊法對被告較為有利。
    (三)經綜合比較新舊刑法之規定後可知，修正後之刑法規定並
      未有利於被告，依刑法第2 條第1 項前段規定，仍應適用
      被告行為時之刑法規定處斷，合先敘明。
四、核被告甲○○所為，係犯刑法第30條第1 項及同法第339 條
    第1 項之幫助詐欺取財罪。因被告為幫助犯，其犯罪所得及
    主觀惡性均較正犯為低，故依刑法第30條第2 項規定減輕其
    刑。爰審酌被告之智識程度、無犯罪前科、本件犯罪之動機
    、手段，犯罪所得之利益及被害人所受損害，被告於本院審
    理中坦承犯行等一切情狀，量處如主文所示之刑，並依中華
    民國96年罪犯減刑條例減刑後，諭知易科罰金之折算標準，
    以資懲儆。
據上論斷，應依刑事訴訟法第273 條之1 第1 項、第299 條第1
項前段、第310 條之2 ，刑法第2 條第1 項前段、第30條第1 項
，修正前刑法第339 條第1 項、第41條第1 項前段，修正前罰金
罰鍰提高標準條例第1 條前段，修正廢止前罰金罰鍰提高標準條
例第2 條，中華民國96年罪犯減刑條例第2 條第1 項第3 款、第
7 條，判決如主文。
中　　華　　民　　國　　96　　年　　11　　月　　27　　日
                  刑事第四庭    法  官  王以齊
以上正本證明與原本無異。
如不服本判決應於收受本判決送達後十日內向本院提出上訴書狀，
其未敘述上訴理由者，並得於提起上訴後十日內向本院補提理由
書狀（均須按他造當事人之人數附繕本）「切勿逕送上級法院」
中　　華　　民　　國　　96　　年　　11　　月　　27　　日
                                書記官  盧姝伶
附錄本判決論罪科刑法條：
刑法第339條第1項
意圖為自己或第三人不法之所有，以詐術使人將本人或第三人之
物交付者，處5 年以下有期徒刑、拘役或科或併科新臺幣3 萬元
以下罰金。
